【裁判字號】    97,交聲,40
【裁判日期】    970317
【裁判案由】    違反道路交通管理處罰條例聲明異議
【裁判全文】
臺灣苗栗地方法院刑事裁定              97年度交聲字第40號
原處分機關  交通部公路總局新竹區監理所苗栗監理站
異  議  人
即受處分人  甲○○
                    號
上列受處分人因違反道路交通管理處罰條例案件，對於交通部公
路總局新竹區監理所苗栗監理站97年2 月27日所為之竹監苗字第
裁54-HC0000000號處分（原舉發案號：中縣警交字第HC0000000
號），聲明異議，本院裁定如下：
    主  文
異議駁回。
    理  由
一、按道路交通管理處罰條例第21條第1 項第4 款規定，汽車駕
    駛人，使用吊銷、註銷之駕駛執照駕駛機器腳踏車者，處新
    臺幣（下同）6,000 元以上12,000元以下罰鍰，並當場禁止
    其駕駛。
二、原處分意旨略以：異議人於97年2 月17日19時45分許，駕駛
    車牌號碼TN-1129 號自用小客車，行經臺中縣龍井鄉○○路
    ○ 段399 巷口處，因使用註銷之駕駛執照駕駛自用小客車，
    經臺中縣警察局烏日分局龍井分駐所警員林育彥舉發違規，
    受處分人於應到案日期前申訴表示不服，經原處分機關交通
    部公路總局新竹區監理所審查結果，仍認受處分人有前開違
    規行為，而依道路交通管理處罰條例第21條第1 項第4 款規
    定，處新臺幣9,000 元罰鍰。
三、異議人雖辯以：伊長期在外地工作，很少回家而收不到駕駛
    執照之註銷通知，並不知道父親有代收苗栗監理站寄發之竹
    監苗字第駕裁54-F00000000號裁決書，且因父親年邁疏未轉
    知而未繳納罰鍰1,200 元，致其職業大貨車之駕駛執照遭註
    銷云云。
四、經查：
（一）首先，汽車所有人名稱、住所等如有變更，應向公路監理
      機關辦理登記，為道路交通安全規則第23條第1 項所明定
      ，且基於便民原則，因應社會現況，交通部公路局另訂定
      公路監理電腦系統車輛車籍及駕駛人駕籍增設「通信地址
      」欄位作業注意事項，依該注意事項第1 條、第2 條、第
      5 條、第6 條規定，因應車主、駕駛人之需要，准予車主
      、駕駛人於公路監理電腦系統車籍及駕籍檔中增列通信地
      址，以利公路監理機關各項通知單之寄達。是異議人雖因
      未居住於戶籍地址而未受通知，惟其既未向公路監理機關
      申請增列通信地址亦未變更其車籍登記，致未能收受上開
      舉發通知單，應屬可歸責於己之事由，故其因此所生之不
      利益，本應由其自行承擔。
（二）其次，按處理違反道路交通管理事件，有關文書送達之程
      序，依行政程序法之規定；送達由行政機關自行或交由郵
      政機關送達；送達，於應受送達人之住居所、事務所或營
      業所為之；於應送達處所不獲會晤應受送達人時，得將文
      書付與有辨別事理能力之同居人、受僱人或應送達處所之
      接收郵件人員，違反道路交通管理事件統一裁罰基準及處
      理細則第5 條，行政程序法第68條、第72條第1 項前段、
      第73條第1 項分別定有明文。
（三）異議人於90年5 月22日駕駛車號6H-6281 號自小客貨車，
      在苗栗縣頭份鎮頭份上公園，因在禁止臨時停車處所停車
      ，經警當場掣單舉發違反道路交通管理處罰條例第56條第
      1 項第1 款，由異議人收受，嗣因異議人未到案執行，經
      原處分機關於92年6 月20日以竹監苗字第裁54-F00000000
      號裁決書裁處罰鍰新臺幣1200元，逾期不繳納罰鍰時之處
      理：‧‧（二）於92年8 月4 日前未繳送駕駛執照者，自
      92年8 月5 日起易處吊銷，並逕行註銷駕駛執照。（三）
      駕駛執照吊（註）銷後，自92年8 月5 日起1 年內不得重
      新考領駕駛執照。而異議人當時之戶籍地址，即係登記在
      苗栗縣頭份鎮濫坑62號，原處分機關以掛號郵寄方式，於
      92年6 月23日將裁決書寄送至異議人上開應受送達處所，
      並由異議人之父親代收等情，此有遷徙紀錄資料查詢結果
      、交通部公路總局新竹區監理所苗栗監理站送達書證影本
      各1 份在卷可考，且異議人並未就代收人是否因年邁記憶
      不佳而不具辨別事理能力致無法代為收受提出證明，是原
      處分機關所為竹監苗字第駕裁54-F00000000號裁決書自已
      合法送達於異議人，異議人辯稱未收到該裁決書云云，難
      認可採。
（四）再者，異議人未於92年8 月4 日前繳送易處吊扣之駕駛執
      照，故於92年8 月5 日起易處吊銷，並遭監理機關逕行註
      銷汽車駕駛執照，1 年內不得再行請領，此經前揭原處分
      機關所為之裁決書處罰主文明確記載，而該裁決書業經合
      法送達，已如前述，足認異議人自92年8 月5 日起其駕駛
      執照已遭註銷。然異議人竟於97年2 月17日使用已註銷之
      駕駛執照駕車，為警路檢查獲，此據異議人自承在卷，並
      有臺中縣警察局中縣警交字第HC0000000 號舉發違反道路
      交通管理事件通知單在卷可佐，可證異議人使用註銷之駕
      駛執照駕駛自用小客車之違規事實堪予認定。
（五）從而原處分機關審酌異議人違規情形，依道路交通管理處
      罰條例第21條第1 項第4 款規定，對異議人違規行為裁處
      9,000 元之罰鍰，核無不當。本件異議亦無理由，同應予
      駁回。
五、據上論斷，應依道路交通案件處理辦法第19條，裁定如主文
    。
中    華    民    國    97    年    3     月    17    日
                    交通法庭    法  官  林卉聆
上正本證明與原本無異。
如不服本裁定，應於裁定送達後5 日內向本院提出抗告狀。
                                書記官  葉政
中    華    民    國    97    年    3     月    17    日


司法院資訊處製作；財團法人民間司法改革基金會備份。
